臺灣高等法院刑事判決　　　　　　　　96年度上訴字第1453號
　　上　訴　人
　　即　被　告　甲○○
　　指定辯護人　本院公設辯護人陳德仁
上列上訴人因毒品危害防制條例案件，不服臺灣桃園地方法院95
年度訴字第1536號，中華民國第一審判決（起訴案號：臺灣桃園
地方法院檢察署95年度偵字第7422號），提起上訴，本院判決如
下：
    主  文
上訴駁回。
    事  實
一、甲○○前因毒品危害防制條例案件，經台灣新竹地方法院以
    95年度竹簡字第297號判處有期徒刑4月， 於民國95年5月17
    日易科罰金執行完畢（不構成累犯）。詎猶不知悔改，明知
    安非他命係經行政院衛生署公告查禁之第二級毒品，不得非
    法販賣，竟基於販賣第二級毒品以營利之概括犯意，自94年
    12月間某日起至95年1月9日止， 在桃園縣八德市○○路○段
    202號游秋子（由原審另案審理） 所經營之「夫妻情人生活
    館」情趣用品店內向游秋子購入第二級毒品安非他命後，再
    以其所使用之行動電話門號0000000000號為聯絡工具，與欲
    購買安非他命之人接洽購買之數量及價格後，連續於下列時
    間，販賣安非他命予蕭文福、戴清文及姓名年籍不詳綽號「
    小文」之成年女子：(一)於95年1月間某日起至同年2月間某日
    止，在桃園縣桃園市某處，連續以每次新臺幣（下同）2,00
    0元之價格販賣安非他命予蕭文福3次。(二)95年1月8日23時41
    分許，適「小文」 以電話向甲○○表示要以3,000元之價格
    購買安非他命，雙方約定至桃園縣桃園市○○路與力行路口
    進行交易，甲○○旋即以電話聯繫林俊雄，甲○○與林俊雄
    並共同承上販賣第二級毒品安非他命之犯意聯絡，由林俊雄
    （另由原審以95年度訴字第2041號判處有期徒刑8年6月）持
    上開安非他命送至上址交付予「小文」及取款，林俊雄於翌
    日零時許與「小文」碰面後， 「小文」突改稱僅要2,000元
    價格之安非他命，經林俊雄以電話與甲○○確認後，由林俊
    雄徒手將上開安非他命自夾鏈袋中倒出3分之1的數量再交付
    予「小文」，並向「小文」收取2,000元之價款。 (三)於94年
    12月27日，在戴清文所經營位於桃園縣中壢市之檳榔攤內，
    以2,000元之價格販賣安非他命予戴清文用以抵償債務， 並
    於95年1月9日，甲○○與李群範（綽號小四，由原審另案審
    理中）共同承上販賣第二級毒品安非他命之犯意聯絡，經甲
    ○○與戴清文聯絡出售2,000元安非他命等事宜後， 由甲○
    ○交代李群範將安非他命1包攜往桃園縣中壢市466號中正路
    之「龍園檳榔世家」交付予戴清文，後經台北市政府警察局
    萬華分局監聽甲○○之電話通聯內容，而知悉上情。
二、案經臺北市政府警察局萬華分局報請台灣桃園地方法院檢察
    署檢察官偵查起訴。
    理  由
壹、程序事項：
一、按「被告以外之人於審判外之言詞或書面陳述，除法律有規
    定者外，不得作為證據」；「被告以外之人於檢察事務官、
    司法警察官或司法警察調查中所為之陳述，與審判中不符時
    ，其先前之陳述具有較可信之特別情況，且為證明犯罪事實
    存否所必要者，得為證據」，刑事訴訟法第159條第1項、第
    159條之2分別定有明文。
  1.查本件證人游秋子、林俊雄於警詢中之證述，其性質雖屬傳
    聞證據，然證人游秋子於警詢中之供述並非非法取得，且其
    業於原審審判中具結作證，經被告甲○○、辯護人及檢察官
    為交互詰問完畢，被告於訴訟上之程序權，已受保障，是證
    人游秋子、林俊雄之前開供述，其瑕疵即經補正，而得作為
    其於審判期日所為證言之補強。
  2.被告及辯護人於原審準備程序中， 雖認證人李群範於95年2
    月9日警詢時之證述（ 95年度偵字第7422號卷第46頁至第55
    頁）不具有證據能力云云，而證人李群範於原審審判時雖證
    述：警局及偵查中所述均不實在，因為伊那天受傷，警察還
    硬將伊從床上帶回警局，在警局警員還跟伊說別人都承認了
    ，為何還不承認云云（見原審卷第66頁）。惟證人李群範於
    本案之前曾因毒品、賭博、公共危險等案件遭追訴，並非初
    次觸法接受訊問，員警訊問時均已明確為權利告知，證人李
    群範亦證述當日員警並無對其刑求（見原審卷第67頁），證
    人李群範對於受被告之託交付毒品予戴清文之事，已證述明
    確，而證人李群範證述上開情事，亦有使自己受刑事訴追之
    可能，證人李群範豈有因警員告知他人已承認犯罪，即為反
    於事實之陳述而供述自己為他人運送毒品，且參酌證人李群
    範於檢察官偵訊時亦已具結作證，並為相同之陳述，又無證
    據顯示證人李群範於警詢時之陳述有何違反其任意性之情形
    ，就證人李群範警詢時製作筆錄之客觀環境，應具有可信之
    特別狀況；且證人李群範係親自與被告聯絡運送毒品之人，
    其就親自經歷之事實所為之陳述，自屬證明犯罪事實存否所
    必要，應得為證據。
  3.被告及辯護人於原審準備程序中， 雖認證人戴清文於95年2
    月7日及95年2月8日警詢時之證述不具有證據能力云云， 惟
    經原審於最後審理期日就上開證人戴清文之警詢筆錄及偵訊
    筆錄提示並告以要旨，檢察官、被告及其辯護人就此部分證
    據之證據能力均未聲明異議，於原審審判時亦不爭執，雖證
    人戴清文於原審審判時，經檢辯雙方交互詰問及原審依職權
    訊問後，其所證述之內容與警詢時證述之情節不符（詳後述
    ），惟查，證人戴清文係於遭警方查獲其涉有施用第二級毒
    品安非他命罪嫌之當日即接受警方詢問，距案發時日較近，
    以查獲情況而言，自以警詢當時記憶較為深刻，不致因時隔
    日久而遺忘案情，且較無來自被告或其親屬甚或施用毒品圈
    之壓力而出於虛偽不實之指證，或事後串謀而故為迴護被告
    之機會，且被告與證人戴清文本即相識，並無恩怨仇隙，此
    為被告及證人戴清文均供承在卷，證人戴清文實無設詞誣陷
    被告之動機存在等情節，得徵其於警詢中之指述應非虛構，
    是其於警詢中所為之陳述，客觀上亦具有較可信之特別情況
    ，同時也是證明具有極度隱密性之毒品交易等犯罪事實存否
    所必要，依刑事訴訟法第159條之2、第159條之5規定，證人
    戴清文於警詢中所為陳述，自有證據能力。至於證人戴清文
    先後所為陳述不一致，僅係屬證明力層次之問題，併此敘明
    。
二、按92年9月1日施行之刑事訴訟法，已酌採英美法系之傳聞法
    則，於第159條第1項明定被告以外之人，於審判外之言詞或
    書面陳述，除法律有規定者外，不得作為證據，用以保障被
    告之反對詰問權。而本法所規定傳聞法則之例外，其中就被
    告以外之人於偵查中向檢察官所為之陳述，因檢察官代表國
    家偵查犯罪時，原則上當能遵守法定程序，且被告以外之人
    如有具結能力，仍應依法具結，以擔保其係據實陳述，故於
    第159條之1第2項明定「除顯有不可信之情況者外」， 得為
    證據；又被告以外之人於檢察事務官、司法警察官或司法警
    察調查中所為之陳述，基於實體發現真實之訴訟目的，依第
    159條之2規定，如與審判中之陳述不符時，經比較結果，其
    先前之陳述，相對「具有較可信之特別情況」，且為證明犯
    罪事實存否所「必要」者，或於審判中有第159條之3所列死
    亡等原因而無法或拒絕陳述之各款情形之一，經證明其調查
    中所為陳述絕對「具有可信之特別情況」，且為證明犯罪事
    實之存否所「必要」者，亦例外地賦與證據能力。是所謂「
    顯有不可信性」、「相對特別可信性」與「絕對特別可信性
    」，係指陳述是否出於供述者之真意、有無違法取供情事之
    信用性而言，故應就偵查或調查筆錄製作之原因、過程及其
    功能等加以觀察其信用性，據以判斷該傳聞證據是否有顯不
    可信或有特別可信之情況，而例外具有證據能力（最高法院
    94年度臺上字第629號判決意旨參照）。 本件證人林俊雄、
    戴清文、蕭文福、李群範、游秋子分別於台灣桃園地方法院
    檢察署檢察官偵查中之證述，雖屬於被告以外之人於審判外
    之陳述，經審酌該言詞陳述作成時之情況，均經檢察官告知
    具結之義務及偽證之處罰後具結而為任意陳述，核其製作筆
    錄過程，均無違法取供瑕疵，所為陳述蓋係出於供述者之真
    意，皆具信用性，並無顯有不可信之情形，認採為證據並無
    不當，依刑事訴訟法第159條之1第2項規定，均得為證據。
三、卷附台北市政府警察局執行通訊監察案件譯文、台灣檢驗科
    技股份有限公司濫用藥物尿液檢驗報告、 電話通聯紀錄各1
    份，並無證據證明係公務員違背法定程序取得之物，且為被
    告、辯護人及檢察官所不爭執，依法得為證據。
貳、實體事項：
一、訊據被告固坦承於前揭時、地，有交付毒品安非他命予蕭文
    福、「小文」及戴清文之事實，惟矢口否認有販賣毒品之犯
    行，辯稱：上開交付予蕭文福、「小文」及戴清文的毒品都
    是大家一起合資購買的，因為大家一起購買數量會比較多或
    是可以賒債，伊就可以獲取一些毒品數量的利益，伊並沒有
    販賣的意圖，伊只是幫他們聯絡游秋子，請游秋子幫伊問藥
    頭云云。經查：
  (一)就被告交付毒品予蕭文福部分：
    1.被告就交付約2 、3 次毒品予蕭文福之事實坦承不諱，惟
      辯稱：伊與蕭文福是合資購買云云。惟據證人蕭文福於原
      審審判時證述：被告綽號叫「亮亮」，被告當時住在伊家
      附近，伊去被告家時有看見被告在施用安非他命，伊跟被
      告說要買，問被告可否幫忙， 在94年12月間至95年1月間
      有打電話向被告買毒品，伊在電話中有問被告有無毒品、
      要多少錢，在電話中會跟被告說1張，即是代表1,000元，
      沒有說內容，至於被告去找何人買、買多少錢，伊都不瞭
      解，被告就會跟伊說等一下，她要再問看看，約20分鐘過
      後，被告會再打電話給伊，告訴伊有沒有貨及約在何處見
      面，伊並沒有跟被告合資等語（見原審卷第160頁至第165
      頁）， 是被告於94年12月間至95年1月間確有販賣毒品予
      蕭文福之事實。
    2.至證人蕭文福於原審審判時雖證述： 每次都是購買1,000
      元，前後買了不只3次，最多只有5到6次， 有時候覺得太
      少會再加1,000元，所以那次就買了2,000元云云（見原審
      卷第164頁），雖與證人蕭文福於警詢及偵查中證述： 伊
      毒品是向「亮亮」購買的，1小包2,000元，共向「亮亮」
      買了3次毒品，約在95年1、2月間，有1次在伊家附近，有
      1次在中正路尾那裡，都是被告本人拿來的， 伊與被告聯
      絡中所談到要幾張就是多少錢的意思，1張就是1,000元，
      伊說2張被告就拿多少毒品給伊等情略有出入（ 見95年度
      偵字第7422號卷第68頁至第69頁、95年度偵字第3619號卷
      第120頁至第121頁），惟按證人之陳述有部分前後不符，
      究竟以何者為可採，法院仍得本其自由心證予以斟酌，非
      謂一有不符或矛盾，即應認其全部均為不可採信；其基本
      事實之陳述，若果於真實性無礙時，仍非不得予以採信，
      最高法院74年臺上字第1599號判例意旨參照。查證人蕭文
      福自警詢、檢察官偵查至原審審判中，針對其以電話聯絡
      被告購買安非他命， 被告有交付毒品安非他命約在95年1
      至2月間等基本事實，前後陳述均無二致， 僅就交易次數
      、價格等交易細節，陳述有部分相左，惟其中亦僅為2、3
      次及1,000元之差異而已， 堪認為人類記憶誤差之可容許
      範圍，依上開判例見解，尚難僅以此部分細微之瑕疵，全
      盤否認證人蕭文福證言之憑信性；另參以證人蕭文福與被
      告於95年1月2日及同年月8日之電話中皆談及數量要「2張
      」，此有台北市政府警察局執行通訊監察案件譯文表附卷
      可稽（見95年度偵字第7422號卷第72頁、第98頁），而被
      告於原審準備程序時亦供述：他們每次都是要我幫忙買安
      非他命2,000元等語， 證人蕭文福於警詢、偵查時距離犯
      罪時間較為接近，記憶應較為深刻，是證人蕭文福於警詢
      、偵查中所述之購賣次數及金錢為正確。
    3.再我國法令對販賣毒品者科以嚴刑，惟毒品仍無法禁絕，
      其原因實乃販賣毒品存有巨額之利潤可圖，故販賣毒品者
      ，如非為巨額利潤，必不冒此重刑之險，是以有償販賣毒
      品者，除非另有反證證明其出於非圖利之意思而為，概皆
      可認其係出於營利之意而為（最高法院93年度台上字第16
      51號、87年度台上字第3164號等判決意旨參照）。本件雖
      因被告否認販賣毒品之犯行而無法查知被告販售給證人蕭
      文福3次之安非他命之進價， 致無從比較販入及賣出之價
      差，然被告甘冒罹於重典之風險，屢次有償提供毒品予並
      無深刻交情之證人蕭文福，合理推論自無可能係以低於或
      等同於進價之價格轉讓給證人蕭文福，且被告係經由證人
      蕭文福以電話詢問有無毒品後，被告隨即再聯絡上游，顯
      非被告與證人蕭文福合資購買毒品， 被告該3次販賣毒品
      之行為確亦存有營利之意圖至明。
  (二)就被告委託林俊雄交付毒品予「小文」部分：
    1.證人林俊雄於警詢、偵查及原審審判時證述：伊與被告之
      前曾是男女朋友，94年年底到95年1月間被告發生車禍，
      沒有交通工具，時常叫伊開車載她，95年1月8日被告本來
      叫伊帶她回家，因為伊要回家，被告就叫伊拿1包東西給1
      個叫「小文」的女子，伊事先不知道那包是什麼東西，「
      小文」說本來與被告說好要買多少錢，後來「小文」因為
      錢不夠，不要那麼多，叫伊倒一些起來，伊才知道那包是
      安非他命，伊就倒了3分之1起來，剩下3分之2就給「小文
      」， 收到的2,000元及剩下的毒品就馬上拿去給被告等語
      （見95年度偵字第3619號卷第113頁、 原審卷第94頁至第
      102頁）， 核與被告與「小文」於95年1月8日之通訊監察
      譯文表所載：「小文」詢問被告處是否有毒品，其要3,00
      0元，被告經詢問「小文」之地址後， 表示到時打給小文
      ，後被告又再與「小文」聯絡，確認「小文」之所在位置
      ，並表示由「阿勇」（即林俊雄）前往交付，後林俊雄打
      電話向被告表示「小文」只要2,000元， 被告隨即要林俊
      雄將毒品倒一點出來等情相符（見95年度偵字第7422號卷
      第99頁至第100頁）， 是從「小文」向被告詢問之內容視
      之，「小文」係要向被告購買3,000元之毒品， 雙方並無
      商談合資購毒之事宜。
    2.至證人林俊雄於原審審判時雖另證述：伊知道毒品是被告
      與「小文」合資買的，因為「小文」有說，事後伊有問被
      告，被告亦有說是她們合資的云云（ 見原審卷第101頁至
      第102頁），惟證人林俊雄於警詢、 偵查均未論及其所交
      付予「小文」之毒品係被告與「小文」合資購買，顯見此
      乃證人林俊雄事後維護被告之詞，不足採信。
  (三)就被告交付毒品予戴清文部分：
    1.就被告於94年12月27日交付毒品予戴清文之部分：被告雖
      辯稱：當日伊沒有錢買毒品，向戴清文借了2,000元後 ，
      買了毒品就到戴清文的店裡施用，施用剩下後還有剩一點
      就交給戴清文云云。惟據證人戴清文於原審審判時證述：
      被告欠伊錢，這次是被告拿2,000元的毒品給伊抵債， 是
      拿到伊店裡等語（見原審卷第192頁）， 稽之被告與證人
      戴清文於該日通訊監察譯文之內容（參95年度偵字第7422
      號卷第82頁），電話中經證人戴清文詢問「有沒有」，被
      告確認證人戴清文在中壢店內後，被告隨即表示等下就過
      去等語，顯見被告卻有於94年12月27日販賣毒品安非他命
      2,000元予證人戴清文之事實，是被告上開所辯， 顯係卸
      責之詞，不足採信。
    2.被告於95年1月9日委託李群範交付毒品予戴清文部分：
      (1)被告於原審準備程序中對於95年1月9日委託李群範交付
        毒品予戴清文之事實坦承不諱，於原審審判中雖另辯稱
        ：因為伊欠戴清文錢，戴清文跟伊討錢，伊說沒有錢還
        ，剛好伊去買了安非他命回來，就跟戴清文說拿毒品抵
        債好了，戴清文同意後，伊叫李群範將毒品帶至戴清文
        所經營之檳榔攤，惟因戴清文不認識李群範，所以戴清
        文並沒有收下毒品，直到晚上伊才將毒品交付給戴清文
        云云（見原審卷第198頁）， 復又辯稱：95年1月9日那
        天戴清文表示心情不好， 叫伊去幫忙拿2,000元的安非
        他命，剛好伊在游秋子店裡，李群範也在，伊就叫李群
        範送毒品過去，但戴清文與李群範不熟，所以不敢收云
        云（見原審卷第205頁）。 惟據證人戴清文於警詢及偵
        查中證述： 95年1月9日向被告購買2,000元的安非他命
        ，因為之前被告向伊借錢， 被告說用毒品抵債2,000元
        ，被告叫1個男的送來檳榔攤給伊，並且叫伊拿200元給
        該名男子加油等語（見95年度偵字第7422號卷第61頁、
        95年度偵字第3619號卷第117頁）， 核與證人李群範於
        警詢及偵查中均證述： 有1次伊有拿安非他命到中壢市
        ○○路的檳榔攤給戴清文，因為伊要回去，被告叫伊順
        便帶過去給戴清文，時間是1月份的某個凌晨， 被告有
        打電話叫戴清文給伊200元加油等語（ 見95年度偵字第
        7422號卷51頁至第53頁、 95年度偵字第3619號卷第127
        頁）， 是被告於95年1月9日確有販賣2,000元之安非他
        命予戴清文，用以抵償債務之事實，堪以認定。
      (2)證人李群範於原審審判時雖證述： 有1次被告要搬家，
        想找地方放東西，伊跟被告去看戴清文所經營之檳榔攤
        旁的倉庫是否可以放置物品，才認識戴清文，伊與戴清
        文有見過幾次面，曾經有1次拿鞋子還給戴清文， 因為
        伊之前鞋子壞了，有跟戴清文借鞋子，是先透過被告跟
        戴清文聯絡，還有1次忘記為何見面， 並無交付毒品予
        戴清文，在95年1月9日戴清文有拿200元給伊加油， 不
        過伊去時戴清文已經不在，伊並沒有遇到戴清文， 200
        元是戴清文託小姐拿給伊，伊在警局中所說的都不實在
        ，因為伊那天受傷，警察還硬把伊從床上帶回警局，在
        警局還跟伊說別人都承認了，為何還不承認，到了偵查
        中因為警察要求說法要一致，所以也不實在云云（見原
        審卷第52頁至第68頁），惟證人李群範於本案之前曾因
        毒品、賭博、公共危險等案件遭追訴，並非初次觸法接
        受訊問，員警訊問時均已明確為權利告知，證人李群範
        亦證述當日員警並無對其刑求（見原審卷第67頁），證
        人李群範對於受被告之託交付毒品之事證述明確，而證
        人李群範因證述上開情事，亦有致自己受刑事訴追之可
        能，證人李群範豈有因警員告知他人已承認犯行，即為
        反於事實而陳述自己為他人運送毒品，且參酌證人李群
        範於檢察官偵訊時亦已具結作證，並為相同之陳述，又
        無證據顯示證人李群範於警詢及偵查時之陳述有何違反
        其任意性之情形，就證人李群範警詢時製作筆錄之客觀
        環境，應具有可信之特別狀況，考量證人李群範於警詢
        、偵查時較無來自被告或其親屬甚或施用毒品圈之壓力
        而出於虛偽不實之指證，或事後串謀而故為迴護被告之
        機會，且被告與證人李群範本即相識，並無恩怨仇隙，
        證人李群範並無構陷被告而使自己亦受刑事訴追之動機
        ；另參酌被告及證人戴清文於原審審判時亦不否認於95
        年1月9日證人李群範確有將毒品攜帶至證人戴清文所經
        營之檳榔攤，足以證明證人李群範於原審審判時之證述
        ，顯與事實不合，不足採信。
      (3)證人戴清文於原審審判時先證述： 95年1月9日被告叫1
        個男子送毒品來檳榔攤給伊，被告打電話告訴伊時，伊
        說不要，被告表示即使不要毒品，也要給送毒品的人車
        馬費， 所以伊就叫檳榔攤的小姐拿200元給那個男的云
        云（見原審卷第179頁至第180頁），復又證述： 95年1
        月9日李群範只是拿鞋子還伊， 並沒有拿安非他命給伊
        ，因為之前李群範來店裡時，店內的小姐說李群範沒有
        穿鞋子，所以店內的小姐將伊鞋子借給李群範，於95年
        1月9日晚間9點多， 被告自己拿毒品到中壢市○○路的
        檳榔店給伊，當次是抵債2,000元， 因為李群範伊不認
        識，伊怕被別人知道，所以在95年1月9日李群範帶毒品
        來時伊不敢收云云（見原審卷第194頁）， 惟據被告與
        證人戴清文於95年1月9日之通訊監察譯文，被告於電話
        中已明確告知證人戴清文有人將毒品拿過去、價格為2,
        000元，證人戴清文亦表示同意， 且於被告要求證人戴
        清文給送毒品之人200元加油錢時， 證人戴清文亦表示
        同意，此有台北市政府警察局執行通訊監察案件譯文表
        附卷可稽（見95年度偵字第7422號卷第101頁）， 是證
        人戴清文對於被告託案外人李群範送毒品至其所經營之
        檳榔攤，應知悉甚詳，於原審審判時翻異證詞，先後證
        述不一，顯為偏頗被告及共犯李群範，而不足採信。
  (四)被告雖辯稱：上開伊所交付之毒品，皆係伊與蕭文福、「小
    文」及戴清文所合資購買云云。惟若合資購買，依照一般的
    交易通念，應係數人於同時間各出資一部份而集資購買物品
    ，然本案依據證人蕭文福、戴清文等人證述之內容，及依被
    告與「小文」之通訊監察譯文之內容所載，皆為證人蕭文福
    、戴清文及案外人「小文」欠缺毒品時，以電話聯絡被告，
    詢問被告有無毒品及要購買的金額，被告經聯繫上游後，再
    以電話聯絡證人蕭文福、戴清文及案外人「小文」，雙方約
    定交付毒品之時間、地點，被告再親自或託人將毒品交付予
    證人蕭文福、戴清文及案外人「小文」，是顯非被告邀集他
    人出資，眾人集資後再購買之情，是被告上開所辯，顯係卸
    責之詞，不足採信。
  (五)至於販賣第二級毒品安非他命係違法行為，非可公然為之，
    亦無公定之價格，不論任何包裝，均可任意分裝增減分量，
    而每次買賣之價量，亦可能隨時依雙方間之關係深淺、資力
    、需求量及對行情之認知、來源是否充裕、查緝是否嚴緊，
    購買者被查獲時供述購買對象可能性之風險評估等，而異其
    標準，並機動調整，非可一概而論，販賣之利得除經坦承犯
    行或價量俱臻明確外，委難察得實情，販賣之人從價差或量
    差中牟利方式雖異，其意圖營利之非法販賣行為則一，是除
    非別有事證，足認係按同一價量委買、轉售或無償贈與，確
    未牟利外，尚難執此遽認非法販賣之證據有所未足，致使知
    過坦承者難辭重典，飾辭否認者反得僥倖，而失情理之平。
    本件被告矢口否認有販賣毒品之犯行，然販賣安非他命犯行
    之法定刑度極重，係眾所週知之事實，依一般經驗法則，販
    賣安非他命者鋌而走險，苟非意在營利，所為何來？且被告
    與證人蕭文福、戴清文及案外人「小文」間均非熟識至交，
    亦無何仇隙已如前述，苟非意圖營利，豈會甘冒重刑之風險
    而與之相約交易毒品？苟無利得，豈會甘冒重刑之風險，一
    再供其取得安非他命之理，況被告於本院審理時亦供述：向
    上游購買金錢較多，數量尚可拿到較多，可從中獲取毒品安
    非他命之數量差額等情，是以被告應有從中賺取買賣差價牟
    利之意圖及事實，當屬合理之認定。
  (六)按毒品危害防制條例第17條關於減輕其刑之規定，其立法目
    的，在利用減刑之寬典，鼓勵運輸、販賣、吸用或持有毒品
    之行為人，供出毒品之來源，藉以擴大防制毒品之成效，使
    煙毒易於斷絕。故凡觸犯該條所列舉之罪者，據實指陳其毒
    品所直接由來之人或地，並因而破案查獲者，始符合該條得
    減輕其刑之規定。被告犯後一再飾詞卸責，所述本案其販賣
    毒品之來源，係請游秋子聯絡藥頭買的（ 見原審卷第203頁
    ），而對於藥頭亦無法提出真實姓名、年籍以供追查，且檢
    、警人員查獲案外人游秋子，係因案外人游秋子早已係台北
    市政府警察局實施通訊監察之對象，而檢警人員於監聽案外
    人游秋子之過程中，併而查獲被告，是本案亦難認被告所供
    述毒品之來源地係在案外人游秋子所經營之商店，而認定係
    被告供出毒品來源而破獲，尚與此減刑之規定要件有別，並
    無適用上開減刑規定之餘地，附此敘明。
  (七)綜上所述，被告上開所辯，均不足採信。本案事證明確，被
    告販賣毒品安非他命之犯行，已可認定。
二、被告行為後，刑法於94年2月2日修正公布，於95年7月1日施
    行。按行為後法律有變更者，適用行為時之法律，但行為後
    之法律有利於行為人者，適用最有利於行為人之法律，現行
    刑法第2條第1項定有明文。刑法第2條本身雖經修正， 但刑
    法第2條既屬適用法律之準據法， 本身尚無比較新舊法之問
    題， 應一律適用裁判時之現行刑法第2條規定以決定適用之
    刑罰法律，核先敘明。經查，(一)刑法第33條第5款，於94年2
    月2日修正、95年7月1日施行前之規定為：「 主刑之種類如
    左：五、罰金：一元以上」，現行刑法之規定則為：「主刑
    之種類如下：五、罰金：新台幣一千元以上，以百元計算之
    」，而本件被告違反毒品危害防制條例第4條第2項之罪，均
    得併科罰金，依修正前或修正後之刑法，該罪罰金刑之最高
    額並無不同，惟依修正前之刑法，最低額為銀元1元， 若換
    算為新台幣，為新台幣3元， 較修正後刑法罰金刑最低為新
    台幣1,000元為低；(二)刑法第56條連續犯之規定業於94年2月
    2日修正公布刪除，並於95年7月1日施行，則被告之犯行，
    因行為後新法業已刪除連續犯之規定，此刪除雖非犯罪構成
    要件之變更，但顯已影響行為人刑罰之法律效果，自屬法律
    有變更。因此，比較上述修正前、後之刑罰法律，修正後之
    刑法並未有利於被告，揆諸前揭最高法院決議及修正後刑法
    第2條第1項前段、後段規定之「從舊、從輕」原則，自應全
    部適用被告行為時之法律，即修正前刑法之相關規定予以論
    處。
三、按安非他命係毒品危害防制條例 第2條第2項第2款規定之第
    二級毒品。核被告所為，係犯毒品危害防制條例第4條第2項
    之販賣第二級毒品罪。被告為販賣而持有安非他命之低度行
    為，為販賣之高度行為所吸收，不另論罪。被告與案外人林
    俊雄間就事實欄第一項(二)所示之犯行暨被告與案外人李群範
    間就事實欄第一項(三)所示之犯行，均有犯意之聯絡及行為之
    分擔，均為共同正犯（刑法第28條共犯之規定，修正施行前
    之規定為：「2人以上共同實施犯罪之行為者，皆為正犯。
    」修正施行後之規定則為：「2人以上共同實行犯罪之行為
    者，皆為正犯。」揆諸本條之修正理由係為釐清陰謀共同正
    犯，預備共同正犯，共謀共同正犯是否合乎本條規定之正犯
    要件。而本案被告及案外人林俊雄、李群範所犯前揭販賣第
    二級毒品犯行，既均屬實行犯罪行為之正犯，不論依修正前
    刑法第28條或修正後刑法第28條之規定，均為共同正犯，依
    前揭最高法院95年第21次刑事庭會議紀錄之決議，自應適用
    裁判時刑法第28條之規定）。被告前後多次販賣安非他命之
    行為，時間緊接，所犯均為構成要件相同之罪名，顯係各別
    基於概括犯意而為之，均為連續犯，應依修正前刑法第56條
    之規定論以一罪。 公訴意旨雖僅敘及被告販售3次毒品予案
    外人蕭文福及於95年1月9日販賣毒品予案外人戴清文之犯行
    ，而未敘及被告其餘如事實欄所述之販賣第二級毒品安非他
    命犯行，惟公訴人未敘及部分與前開論罪部分，有連續犯之
    裁判上一罪關係，已如上述，該部分亦為起訴效力所及，本
    院自應併予審理，附此敘明。
四、原審因認被告罪證明確，引用毒品危害防制條例第4條第2項
    、第19條第1項，修正後刑法第2條第1項前段、第11條、 第
    28條，修正前刑法第56條之規定。並審酌本件被告販賣毒品
    予人吸食，不啻誘使購毒者犯罪，因此衍生犯罪、流毒甚深
    ，危害社會治安、國民生活健康嚴重，犯後又不能勇於認錯
    ，心存僥倖，飾詞圖以卸責，未見悔意，另考量被告販賣安
    非他命之次數、數量等一切情狀，量處有期徒刑9年， 以資
    懲儆。對於被告販賣第二級毒品安非他命予蕭文福之所得之
    6, 000元，販賣予「小文」之所得2,000元， 及販售予戴清
    文之所得4,000元，均係被告販賣毒品可得之財物， 均應併
    依同上條例第19條之規定沒收之；如全部或一部不能沒收時
    ，以其財產抵償之。至被告供述可獲得毒品安非他命之數量
    差額，惟該部分之毒品因被告已施用殆盡，並無法確定數量
    ，是就此部分不併予宣告沒收。核其認事用法，並無不合，
    量刑亦稱妥適，上訴人即被告上訴意旨仍執前詞，指摘原判
    決不當，請求撤銷改判，並無理由，上訴應予駁回。
五、本件證人李群範、戴清文，於偵查中就所親身見聞被告販毒
    情事，具體向檢察官陳述並具結，於原審審判中經傳喚為證
    人，於具結後，竟然就此重要事實全盤否認偵查中之陳述，
    此部分證人李群範、戴清文是否涉及偽證犯行，應由公訴人
    另行偵處，併與敘明。
據上論斷，應依刑事訴訟法第368條，判決如主文。
本案經檢察官林炳雄到庭執行職務。
中　　華　　民　　國　　96　　年　　6 　　月　　7　　 日
　　　　　　　　　刑事第４庭    審判長法　官  蔡秀雄
　　　　　　　　　　　　　　　　　　  法　官  鄭水銓
　　　　　　　　　　　　　　　　　　  法　官  周煙平
以上正本證明與原本無異。
如不服本判決，應於收受送達後十日內向本院提出上訴書狀，其
未敘述上訴之理由者並得於提起上訴後十日內向本院補提理由書
（均須按他造當事人之人數附繕本）。
                                      書記官  蕭麗珍
中　　華　　民　　國　　96　　年　　6 　　月　　13　　日
附錄：本案論罪科刑法條全文
毒品危害防制條例第4條第2項
製造、運輸、販賣第二級毒品者，處無期徒刑或7年以上有期徒
刑，得併科新臺幣7百萬元以下罰金。
